【裁判字號】    92,台上,1509
【裁判日期】    920327
【裁判案由】    貪污
【裁判全文】
最高法院刑事判決                              九十二年度台上字第一五０九號
    上  訴  人  甲○○
右上訴人因貪污案件，不服福建高等法院金門分院中華民國九十一年十二月二十六日
第二審判決（九十一年度上訴字第十三號，起訴案號：福建金門地方法院檢察署九十
一年度連偵字第十八號），提起上訴，本院判決如左：
    主  文
上訴駁回。
    理  由
按刑事訴訟法第三百七十七條規定，上訴於第三審法院，非以判決違背法令為理由，
不得為之。是提起第三審上訴，應以原判決違背法令為理由，係屬法定要件。如果上
訴理由狀並未依據卷內訴訟資料，具體指摘原判決不適用何種法則或如何適用不當，
或所指摘原判決違法情事，顯與法律規定得為第三審上訴理由之違法情形，不相適合
時，均應認其上訴為違背法律上之程式，予以駁回。本件上訴人甲○○上訴意旨略稱
：(一)、原判決理由欄三僅記載「惟本院認被告所侵占之公款，多達（新台幣，下同）
六十萬元，並非少數，而其動機在於賭博、還債及投資，且係在該行人員發覺清查後
始前往調查站自首並繳回侵占之款項，並無任何情堪憫恕之情形，自難以被告現罹疾
病為由而酌減其刑，並為緩刑之宣告」，上開說明係一般法律抽象規定，顯未說明上
訴人犯罪之動機、目的、手段之具體情形，其科刑是否適當，自屬無從據以斷定與檢
驗。(二)、原判決理由欄二，先記載「……本件被告甲○○在偵查犯罪職權之機關或人
員發覺其犯罪前，向法務部調查局馬祖調查站自首，且自動繳交全部所得財物，並接
受裁判，……」，後於理由欄又記載「……且係在該行人員發覺、清查後始前往調查
站自首並繳回侵占之款項，……」，上開就上訴人自首事實認定，顯有矛盾，因不論
上訴人自首時，台灣銀行馬祖分行人員是否發覺上訴人侵占犯行，均不影響其自首行
為於法律上之評價。且原判決未具體說明量刑時就刑法第五十七條規定事項之具體審
酌情形，有判決理由不備之違法，量刑亦顯然過重而有未當。(三)、上訴人係自始即決
意要挪用六十萬元，而分四次挪用，乃接續進行，為接續犯，原判決論以連續犯，顯
有適用法則不當之違法。(四)、上訴人犯罪後態度良好，已繳回全部侵占之公款，現又
罹患憂鬱症及膽管癌合併阻塞性黃疸，不適接受自由刑之處遇，請從輕量刑並為緩刑
之宣告等語。
惟查原審認定上訴人甲○○有原判決事實欄所載之依據法令從事公務之人員，侵占公
有財物犯行，係以該事實已據上訴人坦承不諱，核與證人即台灣銀行馬祖分行經理陳
榮顯、襄理王朝榮於法務部調查局馬祖調查站證述情節相符，並有上述銀行函、現金
帳、金庫庫門啟閉紀錄簿及上訴人之報告書等在卷可稽，事證明確，犯行洵堪認定。
又以核上訴人所為，係犯貪污治罪條例第四條第一項第一款之侵占公有財物罪，其先
後四次犯行，時間緊接、手段相同，觸犯構成要件相同之罪名，係基於概括之犯意為
之，應依連續犯規定論以一罪。上訴人自首並自動繳交全部所得財物，應依貪污治罪
條例第八條第一項前段、刑法第六十六條規定，減輕其刑。第一審依此法條，審酌上
訴人犯罪後自首，態度良好，並繳回全部侵占之款項，及犯罪手段、所生危害輕微、
但為賭博及投資等動機而甘冒被司法訴追之危險、敗壞公務員之紀律等一切情狀，從
輕量處有期徒刑年肆月，並依法宣告褫奪公權伍年，並無不合，因而駁回上訴人在
第二審之上訴，已詳其所憑證據及認定之理由。並說明上訴人現罹患膽管癌合併阻
塞性黃疸、憂鬱症等病，固值同情，但上訴人侵占之公款多達六十萬元，而其動機在
於賭博、還債及投資，且係在銀行人員發覺、清查後，始前往法務部調查局馬祖調查
站自首並繳回侵占之款項，並無任何情堪憫恕之情形，難以現罹疾病為由而酌減其刑
並為緩刑之宣告，亦不宜免除其刑。所為論斷，均有卷存證據資料可資覆按。從形式
上觀察，並無違背法令之情形存在。查所謂繼續犯，係以一個行為持續的侵害一個法
益，其特性則僅屬一個行為，不過其不法之狀態，係在持續狀態中而言，上訴人既先
後於民國九十一年一月二十三日、二十五日、二十九日及同年二月一日侵占公款，其
犯罪行為顯然不只一個，原判決認係基於概括犯意為之，而論以連續犯，而非論以繼
續犯，並無不合，上訴意旨依憑己見，謂上訴人一開始即要侵占六十萬元，而分次進
行，應為繼續犯云云，指摘原判決未論以繼續犯為違法，尚有誤會，自非合法之第三
審上訴理由。原判決認上訴人係自首，而依法減輕其刑，又說明上訴人係在銀行內部
人員發現其侵占犯行後，才去法務部調查局馬祖調查站自首並繳回侵占之款項，依其
情節，不宜免除其刑及依刑法第五十九條減輕其刑之理由，其理由之說明並無上訴意
旨所指之理由前後矛盾之違法可言。又原判決已說明量刑時所審酌之具體事項，上訴
意旨就原審量刑職權之合法行使及原判決已說明之事項，任意指摘有判決不備理由及
量刑過重之違法，殊與法律規定得為第三審上訴理由之違法情形不相適合，衡以前述
說明，其上訴為違背法律上之程式，應予駁回。又本件係以上訴不合法，從程序上予
以駁回，上訴人請求酌減其刑，並請求宣告緩刑，無從審酌，併予指明。
據上論結，應依刑事訴訟法第三百九十五條前段，判決如主文。
中      華      民      國    九十二    年      三      月    二十七    日
                              最高法院刑事第七庭
                                  審判長法官  張  信  雄
                                        法官  賴  忠  星
                                        法官  張  清  埤
                                        法官  呂  永  福
                                        法官  林  開  任
      右正本證明與原本無異
                                              書  記  官
中      華      民      國    九十二    年      四      月      四      日


司法院資訊處製作；財團法人民間司法改革基金會備份。
